臺灣高雄地方法院民事判決　九十三年度訴字第二四七號
　　原　　　告　乙○○
　　訴訟代理人　林富美律師
　　被　　　告　丙○○○○○○.
　　被　　　告　甲○○
當事人間返還租賃物等事件，本院民國九十三年八月十九日言詞辯論終結，判決如下
：
    主    文
被告丙○○○○○○○○應將門牌號碼為高雄縣大寮鄉○○村○○路二五○號之房屋
全部遷讓返還原告。
被告甲○○應將高雄縣大寮鄉○○村○○路二五○號之房屋全部遷讓返還原告，並給
付新臺幣陸萬玖仟元，及自民國九十三年二月六日起至遷讓房屋之日止，按月給付原
告新臺幣貳萬柒仟元。
訴訟費用由被告負擔。
本判決第一項於原告以新台幣貳拾壹萬元供擔保後得假執行。
本判決第二項得假執行。
    事實及理由
一、本件被告顏順義經合法通知，未於言詞辯論期日到場，核無民事訴訟法第三百八
    十六條各款所列情形，爰依原告聲請，由其一造辯論而為判決。
二、原告起訴主張：原告與被告甲○○於民國（下同）八十九年八月一日就原告所有
    號碼為高雄縣大寮鄉○○村○○○路二五○號房屋（以下簡稱系爭房屋）成立租
    賃契約，租賃期間至九十九年八月一日止，租金每月為新台幣（下同）二萬七千
    元被告甲○○應於每月一日給付原告。又因雙方並無押金之約定，被告就九十二
    年七月份租金少付二萬五千元，同年十一月少付二萬二千元，十二月少付二萬二
    千元，合計未付於原告之租金計六萬九千元，已逾二個月總數。是依租賃契約書
    第六條第(1)項：乙方（即被告）拖欠租金達兩期以上，經甲方（即原告）催告期
    限仍不支付時，甲方得終止租約。原告早於起訴前即已無數次催告被告甲○○給
    付，惟均遭拒絕，現原告即以本起訴狀繕本送達於被告之際催告給付並以為終止
    租約之催告通知，並依租賃關係請求被告甲○○返還前開租賃物，並給付積欠之
    租金六萬九千元，並依不當得利法律關係請求被告自起訴狀繕本送達翌日起至遷
    讓房屋之日止，按月賠償原告每月二萬七千元。又被告丙○○○○○○○○與原
    告間並無租賃契約關係，無權占有原告所有之前開房屋，原告自得依民法第七百
    六十七條規定訴請其自系爭房屋遷移，並願供擔保請准宣告假執行。
三、被告則以：對兩造訂有租賃契約並積欠前開租金一節並不爭執，當初係因修繕系
    爭房屋支出費用故要求減少租金，希望原告能將修繕房屋之費用折抵，現自系爭
    房屋搬遷出，惟尚留置有物品等語資為抗辯。
四、按承租人租金支付有遲延者，出租人得定相當期限，催告承租人支付租金，如承
    租人於其期限內不為支付，出租人得終止契約。租賃物為房屋者，遲付租金之總
    額，非達二個月之租額，不得依前項之規定，終止契約。其租金約定於每期開始
    時支付者，並應於遲延給付逾二個月時，始得終止契約，民法第四百四十條第一
    項第二項定有明文。查本件被告甲○○自九十二年七月起，就七月份租金少付二
    萬五千元，十一月份少付二萬二千元，十二月租金少付二萬二千元，已逾二個月
    租金未繳，原告於起訴前已口頭催告被告甲○○給付積欠之租金，此為被告甲○
    ○所不爭執，至於其雖屢次抗辯應扣抵其所支出系爭房屋之修繕費用云云，惟迄
    至言詞辯論終結時尚無法提出相關修繕之發票及收據等資料以實其說，故其空言
    抗辯顯非可採。揆諸前揭鍋定，今原告主張以本件起訴狀繕本送達被告甲○○之
    際為終止租約意思表示，是屬有理。
五、所有人對於無權占有或侵奪其所有物者，得請求返還之。對於妨害其所有權者，
    得請求除去之。有妨害其所有權之虞者，得請求防止之，民法第七百六十七條定
    有明文。而系爭租賃契約經終止後，系爭房屋之占有人即被告顏順義即無占有權
    源存在，又被告顏順義經合法通知，未於言詞辯論期日到場，亦未提出書狀作何
    聲明或陳述，亦為同案被告甲○○所不否認，揆諸前揭說明，原告主張依民法第
    七百六十七條訴請被告顏順義應將系爭房屋遷讓返還，洵屬有據。
六、按無法律上原因而受利益，致他人受損害者，應返還其利益。雖有法律上之原因
    ，而其後已不存在者，亦同；不當得利之受領人其所受利益依其性質或其他情形
    不能返還者，應償還其價額，民法第一百七十九條、第一百八十一條分別定有明
    文。無權占有使用他人之物，可能獲得相當於租金之利益為社會通常之觀念，亦
    據最高法院六十一年台上字第一六九五號判例意旨揭櫫甚明。本件被告甲○○既
    為系爭房屋之承租人，故占有原告出租之系爭房屋，則被告甲○○自因使用系爭
    房屋而受有利益甚明，且本件租賃契約業已終止，被告甲○○並無何占有使用系
    爭房屋之權源，是被告甲○○受有使用系爭房屋利益殊無法律上原因，致原告無
    法對系爭房屋為使用收益，而受有損害，兩者間具有因果關係，揆諸前開規定，
    被告甲○○即應就其無法律上原因所受之利益，對原告負返還義務，然此一利益
    ，依其性質顯難以原狀返還，自應返還其價額，其價額應以使用系爭房屋於通常
    狀況下應支付之租金為計算標準。而依被告甲○○與原告先前之租賃契約，約定
    之租金額為每月二萬七千元，此有房屋租賃契約書乙份在卷可稽，得以之認作使
    用系爭租賃物於通常情況下應支付之租金數額。是原告主張依不當得利法律關係
    ，請求被告應自起訴狀繕本送達被告為終止系爭租賃契約之翌日即九十三年二月
    六日起至返還系爭房屋之日止，按月給付原告二萬七千元，亦屬允當，應予准許
    。
七、綜上，原告依據所有物返還請求權，訴請被告丙○○○○○○○○應將系爭房屋
    全部遷讓返還原告。原告主張依據租賃關係及不當得利法律關係，訴請被告甲○
    ○應將系爭房屋遷讓交還原告，並給付新臺幣陸萬玖仟元，及自民國九十三年二
    月六日起至遷讓房屋之日止，按月給付原告新臺幣貳萬柒仟元相當於租金利益之
    損害金，核屬正當，應予准許。
八、本件就原告請求被告甲○○部份係涉定期租賃關係，依民事訴訟法第四百二十七
    條第一項至第四項所規定之適用簡易訴訟程序，而為被告甲○○敗訴之判決，依
    民事訴訟法第三百八十九條第一項第三款規定，應依職權宣告假執行。原告就被
    告丙○○○○○○○○勝訴部份，原告陳明願供擔保請准宣告假執行，爰酌定相
    當擔保金額准許之。
九、據上論結：本件原告之訴為有理由，依民事訴訟法第四百三十六條第二項、第三
    百八十五條第一項前段、第七十八條、第三百八十九條第一項第三款、第三百九
    十條第二項，判決如主文。
中　　　華　　　民　　　國　　九十三　　年　　　八　　　月　　二十六　　日
                              台灣高雄地方法院民事第五庭
~B法　　　官　 郭慧珊
如不服本判決，應於送達後廿日內，向本院提出上訴狀並表明上訴理由，如於本判決
宣示後送達前提起上訴者，應於判決送達後十日內補提上訴理由書（須附繕本）。
中　　　華　　　民　　　國　　九十三　　年　　　八　　　月　　二十六　　日
~B法院書記官　董明惠
